臺灣高雄地方法院民事判決　九十年度簡上字第三○三號
　　上　訴　人　甲○○○○○○.
　　法定代理人　丙○○
　　被　上訴人　展億儀器有限公司
　　法定代理人　乙○○
　　訴訟代理人　丁○○
右當事人間請求給付貨款事件，上訴人對於中華民國九十年八月七日本院九十年度鳳
簡字第五二七號第一審判決提起上訴，本院判決如左：
    主  文
原判決廢棄。
被上訴人在第一審簡易之訴駁回。
第一、二審訴訟費用由被上訴人負擔。
    事  實
甲、上訴人方面：
一、聲明：求為判決如主文所示。
二、陳述：除與原審判決書所載者相同茲予引用外，補稱：
（一）上訴人於原審承認有收到被上訴人所開立發票上記載之部分器材，惟此係與訴
      外人崙得儀器股份有限公司（下稱崙得公司）為交易，與其接洽者係崙得公司
      法定代理人即本件訴訟代理人丁○○，上訴人從未與被上訴人交易。如被上訴
      人主張兩造間有交易應由被上訴人負舉證之責。
（二）再被上訴人主張上訴人應給付新台幣（下同）十一萬四千四百七十七元貨款，
      惟其所提出之發票三紙金額總計為十二萬二千元，與其請求金額不符，足見兩
      造間並無交易。
（三）又縱認系爭買賣存於兩造間，惟上訴人亦已付清全部款項。按一般公司出貨時
      理應提供送貨單（一式三聯或四聯）供買方簽收後，將「客戶聯」留給買方存
      查，而賣方則留下二聯，分別為「客戶簽回聯」及「業務聯」（或稱會計聯）
      ，賣方收款時，要將「客戶簽回聯」交付買方以換取貨款，「業務聯」則留作
      賣方存查記帳用。至於統一發票則於收款時由賣方交予買方或事後再補給買方
      。換言之，如買方已有「客戶簽回聯」，則表示買方已給付款項予賣方。本件
      上訴人不論係向被上訴人或崙得公司交易，均已領有「客戶簽回聯」，足證上
      訴人已付清所有款項。
三、證據：援用原審之立證方法，另提出送貨單五十八紙、上訴人與崙得公司買賣明
    細表一紙為證。
乙、被上訴人方面：
一、聲明：求為判決駁回上訴，第二審訴訟費用由上訴人負擔。
二、陳述：除與原審判決書所載者相同茲予引用外，補稱：
（一）被上訴人與訴外人崙得公司係關係企業，被上訴人之法定代理人乙○○與崙得
      公司之法定代理人即本件訴訟代理人丁○○係親兄妹關係。本件兩造之交易確
      係丁○○與上訴人接洽，但為節稅，故開立被上訴人之發票予上訴人，且上訴
      人亦已收受該發票報稅，自應給付買賣價款。
（二）本件上訴人積欠之貨款係八十九年十月、十一月、十二月及九十年一月之貨款
      ，因八十九年十月丁○○係開立崙得公司之貨款，故另由崙得公司起訴向上訴
      人請求，而本件被上訴人係請求八十九年十一月、十二月及九十年一月之貨款
      。至被上訴人所提出之上開三個月之發票三紙之金額合計為十一萬八千七百八
      十八元，因上訴人有退貨，故實際欠款為十一萬四千四百七十七元。
（三）又被上訴人與客戶之長期交易均以月結為之，而被上訴人請款前會先寄「客戶
      簽回聯一聯」及「客戶對帳單二聯」讓客戶核對，經客戶核對無誤後，由客戶
      在「客戶對帳單」上簽名或蓋章交回被上訴人保管，以待他日向客戶收取款項
      ，並非如上訴人所言領有「客戶簽回聯」即表示上訴人已付清所有款項。
三、證據：援用原審之立證方法，另提出被上訴人及崙得公司變更事項登記卡各一份
    、崙得公司送貨單二十二紙、客戶對帳單三紙為證。
    理  由
一、本件被上訴人起訴主張：上訴人於八十九年十月、十一月及九十年一月間向被上
    訴人購買血糖機、護腰等醫療器材，計十一萬四千四百七十七元，詎上訴人未依
    約給付價款，屢為催討，均置之不理，爰依買賣關係請求上訴人給付。又被上訴
    人與訴外人崙得公司係關係企業，被上訴人之法定代理人乙○○與崙得公司之法
    定代理人即本件訴訟代理人丁○○係親兄妹關係。本件兩造之交易確係丁○○與
    上訴人接洽，但為節稅，故開立被上訴人之發票予上訴人，且上訴人亦已收受該
    發票報稅，自應給付買賣價款。而本件被上訴人係請求八十九年十一月、十二月
    及九十年一月之貨款。至被上訴人所提出之上開三個月之發票三紙之金額合計為
    十一萬八千七百八十八元，因上訴人有退貨，故實際欠款為十一萬四千四百七十
    七元。再被上訴人與客戶之長期交易均以月結為之，而被上訴人請款前會先寄「
    客戶簽回聯一聯」及「客戶對帳單二聯」讓客戶核對，經客戶核對無誤後，由客
    戶在「客戶對帳單」上簽名或蓋章交回被上訴人保管，以待他日向客戶收取款項
    ，並非如上訴人所言領有「客戶簽回聯」即表示上訴人已付清所有款項等語；上
    訴人則承認有收到被上訴人所開立發票上記載之部分器材，惟此係與訴外人崙得
    公司為交易，與其接洽者係崙得公司法定代理人即本件訴訟代理人丁○○，上訴
    人從未與被上訴人交易。如被上訴人主張兩造間有交易應由被上訴人負舉證之責
    。再被上訴人主張上訴人應給付十一萬四千四百七十七元，惟其所提出之發票三
    紙金額總計為十二萬二千元，與其請求金額不符，足見兩造間並無交易。又縱認
    系爭買賣存於兩造間，惟上訴人亦已付清全部款項。按一般公司出貨時理應提供
    送貨單（一式三聯或四聯）供買方簽收後，將「客戶聯」留給買方存查，而賣方
    則留下二聯，分別為「客戶簽回聯」及「業務聯」（或稱會計聯），賣方收款時
    ，要將「客戶簽回聯」交付買方以換取貨款，「業務聯」則留作賣方存查記帳用
    。至於統一發票則於收款時由賣方交予買方或事後再補給買方。換言之，如買方
    已有「客戶簽回聯」，則表示買方已給付款項予賣方。本件上訴人不論係向被上
    訴人或崙得公司交易均已領有「客戶簽回聯」，足證上訴人已付清所有款項等語
    資為抗辯。
二、按當事人主張有利於己之事實者，就其事實有舉證之責任，民事訴訟法第二百七
    十七條前段定有明文。本爭點在於賣方究為被上訴人或訴外人崙得公司？被上訴
    人對其所主張之事實，固提出統一發票三張、收款紀錄一紙、崙得公司送貨單二
    十二紙、客戶對帳單三紙為證。惟查，統一發票僅係政府稽核營業人銷售額之一
    種憑證，也防止逃漏營業稅款，並控制稅源，並非證明買賣契約或當事人之文件
    （最高法院八十一年度台上字第四四三號判決參照）。本件上訴人雖承認曾受領
    被上訴人所開出之發票用以報稅且被上訴人亦稱為節稅之故始開立被上訴人之發
    票予上訴人，參諸前開判決說明，即不能以該三張統一發票做為證明兩造買賣契
    約當然存在之文件，故買賣雙方之當事人仍應依其他證據判斷之。再查，本件賣
    方之接洽者係本件訴訟代理人丁○○，為兩造所不爭執，而送貨之公司則為崙得
    公司，亦有被上訴人所提之送貨單二十二紙及上訴人所提之送貨單五十八紙在卷
    可證，是依上開證據足以認定本件之賣方為崙得公司。又被上訴人雖與訴外人崙
    得公司係關係企業，被上訴人之法定代理人乙○○與崙得公司之法定代理人即本
    件訴訟代理人丁○○係親兄妹關係，有被上訴人及崙得公司變更事項登記卡各一
    紙在卷可稽，惟法人各自具有獨立之人格，其與擔任該法人之法定代理人（自然
    人）之人格亦各自獨立，在不同之法人之間其人格亦屬獨立，不因各法人間是否
    為家族企業、關係企業或法定代理人間有親屬關係而有所差別。是縱被上訴人之
    法定代理人乙○○與崙得公司之法定代理人即本件訴訟代理人丁○○係親兄妹關
    係，亦不影響被上訴人與崙得公司各法人格之獨立性。是與上訴人交易者既係崙
    得公司，即買賣關係係存於上訴人與崙得公司間，而非存於上訴人與被上訴人間
    ，從而，被上訴人本於買賣契約請求上訴人給付十一萬四千四百七十七元之貨款
    及自起訴狀送達翌日起即九十年六月二十七日起按年息百分之五計算之法定遲延
    利息，為無理由，應予駁回。原審為上訴人敗訴之判決，尚有未洽，上訴意旨指
    摘原判決不當，求予廢棄改判，為有理由，爰由本院予以廢棄改判如主文第二項
    所示。
三、本件事證已明，兩造其餘攻擊防禦之主張陳述，於判決之結果不生影響，自無庸
    一一審究，併此敘明。
四、據上論結：本件上訴為有理由，依民事訴訟法第四百三十六條之一第三項、第四
    百五十條、第七十八條，判決如主文。
中　　　華　　　民　　　國　　九十一　　年　　　五　　　月　　　十　　　日
                              臺灣高雄地方法院民事庭
~B審判長法官
~B法　　　官
~B法　　　官　官信成
右為正本係照原本作成。
本判決不得上訴。
中　　　華　　　民　　　國　　九十一　　年　　　五　　　月　　　十　　　日
~B法院書記官　謝群育
